【裁判字號】    99,事聲,181
【裁判日期】    990525
【裁判案由】    聲明異議
【裁判全文】
臺灣高雄地方法院民事裁定             99年度事聲字第181號
聲  明  人  丁○○
即異 議 人
            東和鋼鐵企業股份有限公司
法定代理人  甲○○
相  對  人  丙○○
法定代理人  乙○○
上列異議人因與相對人間聲請確定訴訟費用額事件，異議人對於
中華民國99年4月19日本院司法事務官所為之99年度司聲字第317
號民事裁定，提出異議，本院裁定如下：
    主  文
原裁定廢棄。
異議人應向本院繳納之訴訟費用額確定為新臺幣伍萬捌仟伍佰零
壹元，及自本裁定送達異議人之翌日起至清償日止，按週年利率
百分之五計算之利息。
    理  由
一、按民事訴訟法第240 條之4 第1 項至第3 項分別規定：「當
    事人對於司法事務官處理事件所為之終局處分，得於處分送
    達後10日之不變期間內，以書狀向司法事務官提出異議」、
    「司法事務官認前項異議有理由時，應另為適當之處分；認
    異議為無理由者，應送請法院裁定之」、「法院認第1 項之
    異議為有理由時，應為適當之裁定；認異議為無理由者，應
    以裁定駁回之」。本件異議人就本院司法事務官所為駁回其
    聲請發還擔保金之裁定，聲明不服而提出異議，司法事務官
    認其異議無理由而送請本院裁定，經核與上開條文規定及意
    旨相符，先予敘明。
二、本件異議意旨略以：依99年2 月24日兩造之言詞辯論筆錄記
    載兩造已成立和解，訴訟費用由被告負擔，而異議人已聲明
    請求退還原繳納裁判費3 分之2 ，是以異議人應向本院繳納
    之訴訟費用額應僅為175,504 元之3 分之1 即58501 元，原
    裁定認定異議人應繳納訴訟費用額為175,504 元，即有違誤
    ，為此提出異議等語。
三、按法院未於訴訟費用之裁判確定其費用額者，第一審受訴法
    院於該裁判有執行力後，應依聲請以裁定確定之。依第一項
    確定之訴訟費用額，應於裁定送達之翌日起，加給按法定利
    率計算之利息，民事訴訟法第91條第1 、3 項分別定有明文
    。又按當事人為和解者，其和解費用及訴訟費用各自負擔之
    ，但別有約定者，不在此限。和解成立者，當事人得於成立
    之日起3 個月內聲請退還其於該審級所繳裁判費3 分之2 ，
    民事訴訟法第84條第1 項、第2 項定有明文。是訴訟費用，
    以敗訴之當事人負擔訴訟費用為原則，然若當事人為和解者
    ，為當事人約定相互讓步以終止或防止爭執之發生，已無所
    謂訴訟勝敗之問題，因之和解費用及訴訟費用依法應各自負
    擔，但當事人別有約定者，仍應尊重當事人之意。
四、查本件兩造間侵權行為損害賠償事件，經本院98年度重勞訴
    字第10號於99年2 月24日和解成立，並於和解內容中約定訴
    訟費用由被告負擔，有和解筆錄附卷可稽。本件相對人於起
    訴時聲請訴訟救助，經本院於民國98年度審救字第87號裁定
    准許訴訟救助確定在案。則本件相對人起訴請求金額為18,5
    70,702元，第一審裁判費應為175,504 元，惟經兩造和解成
    立，依民事訴訟法第84條第2 項之規定，當事人得於成立之
    日起3 個月內聲請退還該審級所繳裁判費3 分之2 ，而異議
    人已向本院聲請退還本審級原繳納之裁判費用3 分之2 ，此
    有和解筆錄及言詞辯論筆錄可證。從而，本件異議人應僅須
    繳納上開裁判費175504元之3 分之1 即58,501元。
五、綜上，本件異議人所應負擔之訴訟費用額確定為58,501元，
    及自本裁定送達相對人翌日起至清償日止，按週年利率百分
    之五計算之利息。原裁定所命異議人應負擔之訴訟費用額為
    175504元及其利息，尚有未洽，自應予以廢棄，並由本院逕
    予改判如主文第2 項所示。
六、據上論結，本件異議為有理由，爰依民事訴訟法第240 條之
    4 第3 項、第95條、第78條，裁定如主文。
中    華    民    國    99    年    5     月    25    日
                  民事第三庭法  官  朱玲瑤
正本係照原本作成。
如對本裁定抗告，須於裁定送達後10日內向本院提出抗告狀。
中    華    民    國    99    年    5     月    25    日
                            書記官  張家瑜

司法院資訊處製作；財團法人民間司法改革基金會備份。
